高雄高等行政法院簡易判決　　　　　　　　　　　 九十三年度簡字第三六０號
　　原　　　告　甲○○
　　被　　　告　財政部台灣省南區國稅局
　　代　表　人　朱正雄局長
右當事人間因綜合所得稅事件，原告不服財政部中華民國九十三年九月二十九日台財
訴字第０九三００三四八三二０號訴願決定，提起行政訴訟。本院判決如左：
　　主  文
原告之訴駁回。
訴訟費用由原告負擔。
　　事實及理由
一、緣原告九十一年度綜合所得稅結算申報，虛報已死亡親屬陳沈玉免稅額新台幣（
    下同）一一一、０００元，另漏報營利所得二一、三八０元合計一三二、三八０
    元，違反所得稅法第七十一條第一項規定，經被告所屬台南市分局查獲，核定漏
    稅額二七、六０一元，除補徵稅額，並依同法第一百十條第一項規定按所漏稅額
    處一倍罰鍰二七、六００元（計至百元止），原告不服，申經復查，未獲變更，
    提起訴願，亦遭決定駁回，遂提起本件行政訴訟。原告起訴意旨略謂：原告歷年
    綜合所得稅結算申報，均委由訴外人王姓會計員代理申報，九十一年度申報時因
    原告一時疏忽，未告知原告岳母陳沈玉於民國（下同）九十年三月二十九日死亡
    ，依規定不得再列入受扶養親屬，致王姓會計員仍依上年度申報資料，將陳沈玉
    列入。原告知已該當違章行為，且係因原告之疏忽所致，自難辭其咎，惟依稅捐
    稽徵法第四十八條之二第一項規定，應減輕或免予處罰，乃訴請判決撤銷原處分
    及訴願決定云云。被告答辯意旨略謂：（一）按「納稅義務人應於每年五月一日
    起至五月三十一日止，填具結算申報書，向該管稽徵機關，申報其上一年度內構
    成綜合所得總額或營利事業收入總額之項目及數額，以及有關減免、扣除之事實
    ，並應依其全年應納稅額減除暫繳稅額、尚未抵繳之扣繳稅額及可扣抵稅額，計
    算其應納之結算稅額，於申報前自行繳納。」「納稅義務人已依本法規定辦理結
    算申報，但對依本法規定應申報課稅之所得額有漏報或短報情事者，處以所漏稅
    額兩倍以下之罰鍰。」為行為時所得稅法第七十一條第一項前段及第一百十條第
    一項所明定。次按「依所得稅法第一百十條規定應處罰鍰案件，綜合所得稅納稅
    義務人未申報或短漏報所得額，經調查核定有依規定應課稅之所得額在新台幣二
    十五萬元以下或其所漏稅額在新台幣一萬五千元以下，且無下列情事者，免予處
    罰：．．．二、虛報免稅額或扣除額者。」為稅務違章案件減免處罰標準第三條
    第二項第二款所規定。又「綜合所得稅納稅義務人委託他人代為辦理所得稅結算
    申報，該申報對納稅義務人直接發生效力，如有漏報所得情事，自應依所得稅法
    第一百十條之規定論罰。」為財政部六十八年三月九日台財稅第三一四九三號函
    所明釋。（二）本件原告九十一年度虛報其配偶已死亡母親（九十年三月二十九
    日死亡）免稅額一一一、０００元，另漏報營利所得二一、三八０元合計一三二
    、三八０元，有死亡登記申請書資料查詢清單、綜合所得稅結算申報書、核定通
    知書及股利憑單可稽，違章事證足堪認定，原告雖主張係委託他人辦理申報，惟
    依首揭財政部函釋規定，該申報對原告直接發生效力，被告按所漏稅額酌情減輕
    處一倍罰鍰二七、六００元（計至百元止），並無違誤，其所訴洵不足採。乃聲
    明求為判決駁回原告之訴等語。
二、按「納稅義務人應於每年五月一日起至五月三十一日止，填具結算申報書，向該
    管稽徵機關，申報其上一年度內構成綜合所得總額或營利事業收入總額之項目及
    數額，以及有關減免、扣除之事實，並應依其全年應納稅額減除暫繳稅額、尚未
    抵繳之扣繳稅額及可扣抵稅額，計算其應納之結算稅額，於申報前自行繳納。」
    「納稅義務人已依本法規定辦理結算申報，但對依本法規定應申報課稅之所得額
    有漏報或短報情事者，處以所漏稅額兩倍以下之罰鍰。」為行為時所得稅法第七
    十一條第一項前段及第一百十條第一項所明定。
三、本件原告九十一年度綜合所得稅結算申報，虛報已死亡親屬陳沈玉免稅額一一一
    、０００元，另漏報營利所得二一、三八０元合計一三二、三八０元，違反所得
    稅法第七十一條第一項規定，經被告查獲，核定漏稅額二七、六０一元，除補徵
    稅額，並依同法第一百十條第一項規定按所漏稅額處一倍罰鍰二七、六００元（
    計至百元止）等情，為兩造所不爭執，並有原告九十一年度綜合所得稅結算申報
    書、被告綜合所得稅核定通知書、被告所屬台南市分局九十三年度財綜所字第七
    ００九三一００三二七號處分書附於原處分卷可憑，洵堪認定。從而，被告依首
    揭規定，除補徵稅額外，並處一倍之罰鍰，即無不合。雖原告執前詞爭執，惟查
    ：
（一）按「代理人於代理權限內，以本人名義所為之意思表示，直接對本人發生效力
      。」民法第一百零三條第一項規定參照。而財政部六十八年三月九日台財稅第
      三一四九三號函釋謂：「綜合所得稅納稅義務人委託他人代為辦理所得稅結算
      申報，該申報對納稅義務人直接發生效力，如有漏報所得情事，自應依所得稅
      法第一百十條之規定論罰。」即符前揭民法規定意旨，自得予以援用。本件訴
      外人王姓會計人員之行為既經原告同意或授權，其效力自及於原告，則其列報
      原告之已死亡親屬陳沈玉免稅額之違章行為，原告自應負責。復按「人民違反
      法律上之義務而應受行政罰之行為，法律無特別規定時，雖不以出於故意為必
      要，仍須以過失為其責任條件。但應受行政罰之行為，僅須違反禁止規定或作
      為義務，而不以發生損害或危險為其要件者，推定為有過失，於行為人不能舉
      證證明自己無過失時，即應受處罰。」司法院釋字第二七五號解釋在案，此一
      應受行政罰之行為，僅須違反法律之禁止規定或作為義務，即已成立，並不以
      實際上發生損害或具體危險為處罰之構成要件，即學理上所謂之「不服從犯」
      （詳見吳庚著「行政法之理論與實用」增訂七版，頁四四三至四四六），抑且
      人民違反法律上義務而應受行政罰之行為係採過失推定原則，於行為人不能舉
      證證明自己無過失時，即應受處罰。經查，前揭所得稅法業已明揭須記載減免
      事實，原告依法即負有據實申報之公法義務，其竟未告知代理人除去已死亡之
      親屬之免稅額，業已違反法律上之義務而應受行政罰，原告既自承其有疏失，
      自應受罰。
（二）再按「依本法或稅法規定應處罰鍰之行為，其情節輕微，或漏稅在一定金額以
      下者，得減輕或免予處罰。前項情節輕微、金額及減免標準，由財政部擬訂，
      報請行政院核定後發布之。」稅捐稽徵法第四十八條之二規定亦明。依稅捐稽
      徵法第四十八條之二第二項規定之授權，財政部訂頒稅務違章案件減免處罰標
      準，依該標準第三條第二項第二款：「依所得稅法第一百十條規定應處罰鍰案
      件，綜合所得稅納稅義務人未申報或短漏報所得額，經調查核定有依規定應課
      稅之所得額在新台幣二十五萬元以下或其所漏稅額在新台幣一萬五千元以下，
      且無下列情事者，免予處罰：．．．二、虛報免稅額或扣除額者。」之規定，
      須「無虛報免稅額或扣除額者」，始為減輕或免罰之列。本件原告既虛列已死
      亡之親屬陳沈玉之免稅額，自不符稅捐稽徵法第四十八條之二規定，而得減輕
      或免罰。
四、綜上所述，本件原告主張各節俱無可採。則被告以原告九十一年度綜合所得稅結
    算申報，虛報已死亡親屬陳沈玉免稅額一一一、０００元，另漏報營利所得二一
    、三八０元合計一三二、三八０元，違反所得稅法第七十一條第一項規定，核定
    漏稅額二七、六０一元，除補徵稅額，並依同法第一百十條第一項規定按所漏稅
    額處一倍罰鍰二七、六００元（計至百元止），認事用法，堪稱允當。訴願決定
    遞予維持，亦無不合。原告起訴仍執陳詞爭辯，請求撤銷訴願決定及原處分，為
    無理由，應予駁回，並不經言詞辯論為之。
五、據上論結，本件原告之訴為無理由，依行政訴訟法第二百三十三條第一項、第二
    百三十六條、第一百九十五條第一項後段、第九十八條第三項前段，判決如主文
    。
中　　　華　　　民　　　國    九十三　　年　    十二　　月　　  十七　　日
                              高雄高等行政法院第二庭
                                          法    　官  蘇秋津
右為正本係照原本作成。
如不服本判決，應於送達後二十日內，向本院提出上訴狀並表明上訴理由，如於本判
決宣示後送達前提起上訴者，應於判決送達後二十日內補提上訴理由書（須按他造當
事人人數附繕本）。
提起上訴應預繳送達用雙掛號郵票七份（每份三十四元）。
中　　　華　　　民　　　國    九十三　　年　    十二　　月　　  十七　　日
                                          法院書記官  陳嬿如
附註：
行政訴訟法第二百三十五條（第一項、第二項）：
對於適用簡易程序之裁判提起上訴或抗告，須經最高行政法院之許可。
前項許可，以訴訟事件所涉及之法律見解具有原則性者為限。
